臺灣新北地方法院刑事裁定　　　　　　110年度板秩抗字第6號
抗　告　人　
即被移送人　李仁傑



上列抗告人即被移送人因違反社會秩序維護法案件，不服本院板
橋簡易庭於中華民國110 年2 月24日所為第一審裁定（110 年度
板秩字第43號，移送案號：新北市政府警察局中和分局110 年1
月29日新北警中刑字第1094742969號），提起抗告，經本院普通
庭為第二審裁定如下：
    主  文
原裁定撤銷。
甲○○不罰。
    理  由
一、原裁定略以：抗告人即被移送人甲○○於民國109 年12月10
    日下午9 時20分許，在新北市○○區○○里○○路00號2 樓
    「季明眼科診所」，藉討取債務為由，影響關係人陳季明進
    行看診工作。依社會秩序維護法第68條第2 款規定，裁處抗
    告人新臺幣（下同）5,000 元罰鍰等語。
二、抗告意旨略以：抗告人甲○○係債權人，當天於民國109 年
    12月10日下午9 時20分至關係人陳季明診所已是快休診時間
    ，並未見到關係人陳季明，且伊有跟櫃檯人員告知要掛號看
    診，並順便談一下相關債務問題，診所櫃檯人員請伊在那坐
    一下，說要通知醫生，隨即約莫5 分鐘，即遭警方到場並帶
    回詢問。因此次事件，伊知道對方不願正面處理相關債務，
    即到板橋分局報案，對關係人陳季明提起詐欺告訴。抗告人
    主觀上並無藉事滋擾之意圖，且依現場證據顯示，抗告人並
    沒有假借事端滋事擾亂該診所等妨害公共秩序會社會安寧之
    行為，自不能僅以抗告人前往診所欲尋找債務人而無任何妨
    害公共秩序或社會安寧等之行為，即率以違反社會秩序維護
    法裁罰，有違立法意旨，揆諸前開說明，抗告人不應該當所
    謂「藉端滋擾」之要件，其行為應屬不罰，為此請求撤銷原
    裁定，以維權益等語。
三、按社會秩序維護法之立法目的在於維護公共秩序、確保社會
    安寧，是以行為人之行為必須確已達妨害公共秩序、擾亂社
    會安寧之程度，方得以違反社會秩序維護法而處罰之；另按
    「有左列各款行為之一者，處3日以下拘留或新臺幣1 萬2千
    元以下罰鍰：二、藉端滋擾住戶、工廠、公司行號、公共場
    所或公眾得出入之場所者。」社會秩序維護法第68 條第2款
    規定甚明。而該款所謂「藉端滋擾」者，係指行為人以言語
    、行動等方式，藉特定事端擴大發揮，於住戶、工廠、公司
    行號、公共場所或公眾得出入之場所滋事擾亂，以遂其妨害
    公共秩序、擾亂社會安寧之潛在目的，且其言語或行動已踰
    越該事端在一般社會大眾觀念中所能容許之合理範圍，並擾
    及該場所之安寧秩序，以致難以維持或回復者而言。前開要
    件，除考量該場所之安寧秩序在客觀上有無遭到一定程度以
    上之破壞外，亦應視行為人言語或行動之內容、目的、對象
    及脈絡等為綜合考量，以判斷其言行舉止之意圖，而不能僅
    以行為人所為逾矩，遽認行為人所為已將事端擴大發揮而構
    成「藉端滋擾」之要件。
四、經查：
  ㈠抗告人於109 年12月10日晚間9 點20分許進入季明眼科診所
    內等情，業據抗告人於警詢中供承在卷（見本院板橋簡易庭
    110 年度板秩字第43號卷第10頁），並有現場監視器錄影畫
    面擷取照片在卷可稽（見同上本院卷第21頁），此部分之事
    實首堪認定。
  ㈡抗告人是否有「藉端滋擾」之行為一節，觀諸現場監視器錄
    影畫面擷取照片之顯示時間可知，抗告人於109 年12月10日
    晚間9 時20分許進入該診所並與櫃檯人員談話後，於當日晚
    間9 時22分許至該診所沙發區等候，至當日晚間9 時27分許
    ，員警即到場處理，此有前揭現場監視器錄影畫面擷取照片
    在卷可參，是依卷內事證，足徵抗告人於當日營業時間內進
    入該診所，至員警到場之期間內，均於該診所沙發區等候，
    而抗告人在此7 分鐘之等待過程中，並未見其有何無端大聲
    咆哮或其他滋擾現場秩序或安寧之言行，且未見其他病患於
    診所沙發區候診。據此，難認抗告人主觀上有影響該診所安
    寧之故意，客觀上亦未達踰越一般社會通念所容許之合理方
    式與範圍，而達滋擾診所內人員安寧秩序之程度，核與上揭
    法律所欲處罰禁止之「藉端滋擾」行為尚屬有間。
  ㈢至被害人陳季明固於警詢中稱：伊於109 年12月10日21時20
    分許，在新北市○○區○○路00號2 樓診所（營業中）遭人
    騷擾，當時伊人在診間，而櫃檯小姐便進來告知伊有一名李
    姓男子來找伊，說要找伊談一談，小姐認為該名男子很明顯
    並非單純來看診的，於是伊就請櫃檯小姐打電話報警請警方
    到場處理，然後跟李姓男子說伊不在，然後李姓男子又改口
    說伊要看診，感覺他就是來者不善，後來警察就到場來幫伊
    等處理了，伊雖然有債務的問題，但伊已經向法院提出相關
    的訴訟，這些人有問題應該循司法途徑等語（見同上本院卷
    第14頁），然依被害人上開陳述內容，僅係指稱抗告人有向
    被害人表示商討事宜，並未提及抗告人有何以言語、行動擾
    及該診所內之安寧秩序並因而影響診所正常營業之情形，復
    參以前揭現場監視器錄影畫面擷取照片所示內容，可見本案
    抗告人亦僅係坐在診所內候診區等待，尚難認此行為已經破
    壞診所內之安寧秩序，更與前述因擾及場所之安寧秩序致難
    以維持或回復而該當「藉端滋擾」之要件顯然不符；復衡諸
    本案抗告人既係於臨近下班時間至該診所商討債務，亦足徵
    抗告人主觀上應無影響診所正常經營及被害人看診之意思，
    故難認其有何破壞安寧秩序之「滋擾」意圖。綜上，揆諸前
    揭說明，抗告人之行為顯與「藉端滋擾」之構成要件有間。
五、綜上所述，難認抗告人主觀上具備滋擾意圖、客觀上行為亦
    尚未達「滋擾」程度，移送機關所提事證，尚不能證明抗告
    人該當社會秩序維護法第68條第2 款要件。原審誤認抗告人
    應予處罰，容有未洽，抗告人之抗告為有理由，自應將原處
    分撤銷，並逕為不罰之諭知。
據上論斷，應依社會秩序維護法第58條、第92條，刑事訴訟法第
413條，裁定如主文。 
中    華    民    國   110    年    10    月     6    日
                  刑事第二庭    審判長法  官  許必奇
 
                                      法  官  洪珮婷
 
                                      法  官  劉芳菁
本裁定不得再抗告。